臺灣高等法院臺南分院刑事判決　　　　　九十一年度上更(一)字第四九號　　Ｇ
　　　上　訴　人
　　　即　被　告　丙　○　○
　　　選任辯護人　翁　瑞　昌　律師
右上訴人因違反毒品危害防制條例案件，不服中華民國八十九年五月九日台灣台南地
方法院八十八年度訴字第一三五四號第一審判決（起訴案號：台灣台南地方法院檢察
署八十八年度偵字第九八○三號），提起上訴，判決後，經最高法院發回更審，本院
判決如左：
      主      文
原判決撤銷。
丙○○連續轉讓第二級毒品，處有期徒刑壹年貳月；又販賣第二級毒品未遂，處有期
徒刑參年拾月，扣案安非他命壹包（驗後淨重壹點壹公克）沒收併銷燬之，扣案安非
他命包裝重零點參參公克及呼叫器壹只均沒收；應執行有期徒刑肆年拾月，扣案安非
他命壹包（驗後淨重壹點壹公克）沒收併銷燬之，扣案安非他命包裝重零點參參公克
及呼叫器壹只均沒收。
      事      實
一、丙○○基於概括犯意，連續於民國（下同）八十八年七月廿六日，在台南市○○
    街○段八四一巷三十六號甲○○所營「小太陽」檳榔攤，轉讓第二級毒品安非他
    命一小包，給予甲○○施用（施用部分，另案偵查）。又於八十八年八月三日晚
    上，在上開檳榔攤同址，再轉讓安非他命一包，給予甲○○施用。
二、又丙○○另基於販賣毒品之營利犯意，於八十八年八月五日，當甲○○上開檳榔
    攤前機車，為警查獲該安非他命一包（已另案沒收），甲○○供出該安非他命係
    由丙○○交付，甲○○遂在警方授意下，由甲○○扣打丙○○所有0000000000號
    呼叫器，與丙○○聯絡，佯稱有人要購買安非他命，二人乃約好價錢、數量及交
    易地點、時間，而於八十八年八月五日當晚十一時五十分許，由丙○○攜帶安非
    他命一包，至上開檳榔攤，欲將安非他命交予甲○○時，為埋伏警員，當場查獲
    ，並扣得安非他命一包（驗後淨重一點一公克、包裝重○點三三公克）及呼叫器
    一只。
三、案經台南市警察局移送台灣台南地方法院檢察署檢察官偵查起訴。
    理      由
一、訊據上訴人即被告丙○○，供承於八十八年七月廿六日與同年八月三日，先後兩
    次皆係其送安非他命予甲○○施用之事實，然矢口否認有販賣第二級毒品犯行，
    辯稱：八十八年八月五日，係甲○○請其幫忙代為取調安非他命，其調得安非他
    命後，欲持交甲○○，而為警查獲，其確無販賣安非他命予甲○○云云。惟查：
  (一)轉讓部分：
  1.被告於八十八年七月廿六日及同年八月三日，先後兩次各將毒品安非他命一小包
    交予甲○○施用之事實，已據被告於本院上訴審時供承，八十八年七月廿六日及
    八十八年八月三日，二次交付安非他命給甲○○，均係送給證人甲○○施用等語
    （詳本院上訴卷廿五、廿六頁）。
  2.參諸證人甲○○在偵查中，經檢察官詢以：你如何知道他有賣安非他命？甲○○
    答稱：因之前被告欠我五百元，未還我現金，便拿一小包安非他命要來抵，我不
    要，他便私下放小包安非他命在我包檳榔攤毛巾內（偵查卷第八至九頁）。又在
    原審經詢以：八十八年八月三日晚間，警察去你檳榔攤機車置物箱，查到安非他
    命○‧九公克？證人甲○○答稱：是丙○○於八月三日拿來給我抵債的，他如何
    放我機車內我不知道，是放在機車內手套裡面、他一共拿過兩次安非他命給我等
    語（詳原審卷六五至六六頁）。於本院更一審調查時，本院詢以八十八年八月五
    日你在警訊有說被警察在機車，查到安非他命是丙○○欠你錢，要拿來抵債的？
    證人甲○○回答：這是我當時的猜想，我到現在還無法確定機車內，被查獲的安
    非他命是丙○○的，我雖有染上吸毒，但我從來沒有，向丙○○買過安非他命等
    語（詳本院更一審卷八十至八一頁）。就第一次安非他命，證人甲○○供稱，係
    被告拿來要給其抵債，但甲○○不要。既然證人甲○○對被告第一次所交付安非
    他命，不同意被告以之抵債，而被告又是私下放在甲○○檳榔攤毛巾內，則顯然
    甲○○與被告就第一次交付安非他命，雙方未達成抵債協議，雖被告有私下留下
    安非他命在甲○○檳榔攤，但既係被告片面意思，自難認雙方有交易合意。至八
    十八年八月三日，被告第二次交付○‧九公克安非他命給甲○○，係置於甲○○
    機車內，此次安非他命，依甲○○於原審先是供稱，被告如何放入機車內我不知
    道，但於本院更一審時，則又供稱該○‧九公克安非他命，是否為丙○○所有，
    伊不敢確定，先後二次供述，已有岐異，自難認被告第二次交付安非他命，係本
    於甲○○與被告雙方抵債協議所為。由此觀之，公訴人認被告於八十八年七月廿
    六日，及同年八月三日，各以折抵欠款五百元、五千元方式，先後兩次各將毒品
    安非他命一小包販賣予甲○○施用，即非有據。而應以被告於本院上訴審所供，
    二次安非他命均是送給證人甲○○施用之辯詞，較為可採。
  3.綜上所論，本件被告就事實一所述轉讓安非他命犯行，事證明確，應堪認定。
  (二)販賣未遂部分：
  1.查本件被告所以被查獲，係因警方先監聽證人甲○○後，發現被告有販賣毒品安
    非他命之嫌，遂於八十八年八月五日先逮捕證人甲○○後，證人甲○○始供出被
    告，並在警方授意下，甲○○扣打被告呼叫器與被告聯絡，對被告佯稱，有人要
    購買毒品安非他命，並約好價錢、數量及交易方式後，被告始於八十八年八月五
    日晚上十一時五十分許，攜帶安非他命，至甲○○檳榔攤，擬交予證人甲○○時
    ，為埋伏警員，當場查獲等情，(1)業據當天查獲被告之【警員乙○○○】在偵查
    中證稱：查獲丙○○案件，是自甲○○處下手，先在甲○○檳榔攤監聽到甲○○
    與丙○○有聯絡，且有買貨意思，另之前也曾搜索甲○○住處未查得，但此次在
    檳榔攤有查得安非他命，同時有林清勇、陳昆明也均被另案移送偵辦；丙○○以
    往均會主動打電話來，問甲○○需要毒品否？因甲○○腳不方便，他會回說有多
    少錢而已，胡便會拿貨過來等語（詳偵查卷十七頁背面至十八頁），警員乙○○○在原審繼證稱：我之前就監聽甲○○檳榔攤，監聽出丙○○賣安非他命給甲○○，有監聽錄音帶；八十八年八月五日當日查獲甲○○，在甲○○他的機車置物
    箱，查到安非他命，林守議辯稱是丙○○來他店內，放在他店內的，他就扣機找
    丙○○，我們在旁邊聽。甲○○告訴他「我這裡有朋友在等」，聽起來是有人要
    買安非他命之意，丙○○才過來，丙○○過來先去買一包檳榔，再走過來，當場
    就在丙○○他口袋，搜到安非他命一包；我們叫甲○○扣丙○○呼叫器時，是用
    甲○○店內電話打的，被告有先分裝過安非他命，有少許放在杯子，放在車上沒
    帶下來等語甚詳（詳原審卷十九至二十頁）。上開警員乙○○○在原審偵審中所
    供上情，(2)核與【證人甲○○】在偵查中證稱：警方在我的檳榔攤內搜得一手套
    藏有一包安非他命，那確實不是我的，所以我配合警方聯絡阿斌，共扣他五次，
    之前他說他很忙，最後一次我說朋友很急，錢已在我這裡，他便與他女友一起拿
    安非他命來，正要取時，警方便上前逮捕他等語（詳偵查卷八頁）；甲○○繼於
    原審供稱：我配合警方找丙○○，因那包東西不是我的，我是打被告的呼叫器，
    他回電後，我告訴他，我朋友要買毒品，他就拿來賣等語相符（詳原審卷六五頁
    背面）(3)暨有經警查獲安非他命一包（驗後淨重一‧一公克，包裝重○‧三三公
    克）及上開呼叫器一只扣案為憑，且該扣案安非他命一包，經送法務部調查局鑑
    定後，確為第二級毒品安非他命無訛，有該局八十九年十二月卅日第00000
    000號檢驗通知書存卷為證（詳原審卷卅之一頁）。
  2.【被告辯稱八十八年八月五日為警查扣安非他命，係代甲○○調取，並不可採】
    至被告雖辯稱，案發日係因甲○○請其幫忙代調安非他命，其調得安非他命後欲
    持交甲○○，始攜帶安非他命至檳榔攤云云。微論已與被告其在原審辯稱：當日
    係甲○○打呼叫器要其還錢，其始去甲○○檳榔攤云云殊異。且查被告在警訊中
    亦自承：五日下午起甲○○打我呼叫器，在電話中甲○○說，他哈的要死，叫我
    說有無安毒過去分他吸用，於是我就偕同女友在廿三時許，打行動電話給友人吳
    慶興，要向他買半錢安非他命價格為三千元，吳叫我直接到他家十二佃來買，我
    與吳慶興交易毒品後就又載女友直接往甲○○檳榔攤去云云（詳警卷二至三頁）
    。嗣在原審被告亦自承：其接到甲○○的電話後，先到十二佃吳慶興家中，購買
    半錢三千元的安非他命，為警方查到的一‧四公克，就是那半錢；到檳榔攤後，
    先去買一包香煙後，甲○○叫其把香菸交給在車上等的女友蔡美惠後，再回來一
    趟，是因為甲○○催其返還欠款五千元，但當天伊並沒有帶錢去甲○○那裡云云
    （詳原審卷廿頁）。足見被告於案發日，苟真係為還甲○○欠款始至檳榔攤，為
    何甲○○身上竟然會沒帶錢去？又為何被告要先繞到十二佃向他人購買安非他命
    後再過去？且又為何到檳榔攤之後，不直接商討還錢之事，而要先假裝買一包香
    煙後，回車上後再回到檳榔攤，且身帶毒品？凡此情狀，被告均無法有合理解釋
    。是以，本件被告案發當日，為警查獲時，確係因證人甲○○電話聯絡，要向被
    告購買毒品安非他命，被告始先去購買安非他命，再過去甲○○檳榔攤，而於欲
    交貨時，為警查獲無疑。
  3.再按毒品交易，如買方係偽稱欲購買毒品，其雖無實際購買毒品意思，僅虛與賣
    方買賣毒品，意在協助警察辦案，以求人贓俱獲，然賣方既有販毒故意，且已著
    手實施販毒行為，則縱形式上因警察埋伏在側，伺機逮捕，致事實上，不能真正
    完成買賣毒品，惟被告仍應論以販賣毒品未遂罪（最高法院八十五年度第四次刑
    事庭會議決議參照）。以此言之，本件案發日證人甲○○，雖係偽稱欲向被告購
    買毒品，而實際並無購買毒品意思，僅係虛與被告買賣毒品，意在協助警察辦案
    ，以求人贓俱獲。然被告既有販毒故意，且已著手實施販毒行為，則縱形式上因
    警察埋伏在側，伺機逮捕，致事實上不能真正完成毒品買賣。依上所述，被告自
    仍應論以販賣第二級毒品未遂罪責。
  4.況衡諸常情，苟被告前無販賣安非他命，證人甲○○如何能於八十八年八月五日
    ，以電話聯絡方式，向被告購買安非他命，被告又如何願意冒著被查獲高度風險
    ，馬上親自將安非他命送到？足見證人甲○○證述顯非全屬無據，或憑空捏造，
    應堪採信。雖被告復稱，因其與證人甲○○有債務糾紛，且證人甲○○係依毒品
    危害防制條例規定可以獲得減刑之人，故該證據證明力不足云云。然依現行法規
    定，施用毒品或販賣毒品而供出毒品來源因而破獲者，依法得減輕其刑，基此利
    害關係之存在，為擔保下游施用者供述真實性，除施用者供述明確而無瑕疵外，
    倘若有足以令人確信直接證據或補強證據，施用者供述非不得做為論罪科刑依據
    。本院審認證人甲○○係經警授意下，配合警方扣打被告呼叫器，佯欲向被告購
    買毒品，被告果真攜帶毒品前來，擬售予證人甲○○，因而查獲被告攜帶毒品安
    非他命一包，足見被告確有販毒行為，且被告係在警察誘捕下攜帶毒品，則證人
    甲○○指證被告販毒，應無重大瑕疵，復有扣案安非他命之證據以為補強，則該
    證人甲○○供述，自足採為被告犯罪依據。
  5.又安非他命物稀價昂取得不易，且為政府嚴予查緝違禁物，販賣安非他命者刑責
    甚重，苟無高利可圖，衡情度理，一般人當無甘冒被查獲法辦高風險，代他人購
    買之理，且被告前曾違反麻醉藥品管理條例案件，經台灣台南地方法院判處有期
    徒刑四月確定並執行完畢（不構成累犯），有台灣高等法院被告全國前案紀錄表
    在卷可佐，則被告更不可能不知，顯然被告販入安非他命價格，必較販出價格為
    低，而有從中牟取差額利潤之營利意圖至明。
  6.綜上各情，被告所辯，核屬卸責之詞，無足取信。本件被告販賣毒品未遂犯行，
    事證已臻明確，堪以認定。至選任被告請求傳訊證人蔡美惠，用以證明被告並無
    販賣安非他命之犯行乙節，因該證人係於案發日與被告同車之女朋友，客觀上已
    難期其為公正之證詞，且當時被告既經警當場扣得欲販賣予證人甲○○之安非他
    命，有如前述。再參諸上開被告確有販賣安非他命之事證，本院因認並無傳訊證
    人蔡美惠必要，附此敘明。
二、查安非他命係屬第二級毒品，毒品危害防制條例第二條第二項第二款定有明文。
    核被告事實一所為，係犯同條例第八條第二項轉讓第二級毒品罪，公訴人起訴法
    條，認被告係涉犯同條例第四條第二項販賣第二級毒品罪，尚有未洽。惟起訴基
    本社會事實相同，起訴法條，應予變更。至被告事實二所為，係犯同條例第四條
    第五項、第二項販賣第二級毒品未遂罪。又被告持有安非他命低度行為，已為其
    進而販賣、轉讓安非他命高度行為所吸收，均不復另論。被告先後二次轉讓毒品
    犯行，時間緊接，犯罪構成要件相同，顯係基於概括犯意反覆為之，為連續犯，
    應依刑法第五十六條規定，加重其刑。又事實二部分，被告已著手毒品販賣，為
    未遂犯，應依刑法第廿六條規定，減輕其刑。至被告所犯連續轉讓毒品罪與販賣
    毒品未遂罪間，犯意各別，行為互殊，應予分論併科。
三、原審以被告罪證明確，因予論罪科刑，固非無見。惟查：被告事實一所為，即於
    八十八年七月廿六日及八十八年八月三日，分別交付毒品給證人甲○○，因二次
    甲○○均未同意以之折抵舊欠，自難認係被告販賣毒品給甲○○，此部分應以被
    告所辯，僅係轉讓給甲○○施用，較為可信，已如前述。依此本件被告事實一所
    為，自僅該當毒品危害防制條例第八條第二項轉讓第二級毒品罪，原判決對被告
    該部分犯行，論以連續販賣第二級毒品罪，自有未合。被告上訴意旨，否認犯罪
    ，指摘原判決不當，固無足取。惟原判決既有上揭可議之處，自屬無可維持，應
    由本院將原判決予以撤銷改判。爰審酌被告素行、犯罪動機、目的、方法、所生
    危害、及其犯後態度等一切情狀，分別量處如主文第二項所示之刑，併依法就被
    告所犯轉讓毒品及販賣毒品未遂罪，合併定其應執行刑，以昭炯戒。又扣案安非
    他命（驗後淨重為一點一公克），既屬第二級毒品，應依毒品危害防制條例第十
    八條第一項前段規定，併予宣告沒收銷燬之。另扣案安非他命包裝重○‧三三公
    克，吸呼叫器一只係供被告販賣毒品所用，應依毒品危害防制條例第十九條第一
    項沒收之；至被告事實二犯行，因係證人甲○○協助警察辦案偽稱購買毒品，且
    因警察埋伏在側，伺機逮捕被告，被告實際上並無犯罪所得，自無庸諭知沒收，
    併此敘明。
據上論斷，應依刑事訴訟法第三百六十九條第一項前段、第三百六十四條、第二百九
十九條第一項前段、第三百條，毒品危害防制條例第四條第五項、第二項、第八條第
二項、第十八條第一項前段、第十九條第一項，刑法第十一條前段、第五十六條、第
廿六條，判決如主文。
本案經檢察官李傳來到庭執行職務。
中    華    民    國      九十一      年      十二      月      廿六    日
                                  臺灣高等法院臺南分院刑事第七庭
                                      審判長法官  蔡    崇    義
                                            法官  許    進    國
                                            法官  董    武    全
右正本證明與原本無異。
如不服本判決，應於判決送達後十日內向本院提出上訴狀，其未敘述理由者並應於提
出上訴狀後十日內向本院補提理由書（應附繕本)。
                                      法院書記官  黃    全    忠
中    華    民    國      九十一      年      十二      月      三十    日
附錄法條：
毒品危害防制條例第四條第二項、第五項：
製造、運輸、販賣第二級毒品者，處無期徒刑或七年以上有期徒刑，得併科新臺幣七
百萬元以下罰金。
前四項之未遂犯罰之。
毒品危害防制條例第八條第二項：
轉讓第二級毒品者，處六月以上五年以下有期徒刑，得併科新台幣七十萬元以下罰金
